臺灣高等法院刑事判決
109年度交上訴字第112號
上  訴  人  
即  被  告  李常勝




                    （送達代收人  沈宜柔  住○○市○區○ ○街00號）
選任辯護人  黃晨翔律師
上列上訴人即被告因公共危險案件，不服臺灣新竹地方法院108
年度交訴字第114號，中華民國109年5月13日第一審判決（起訴
案號：臺灣新竹地方檢察署108年度調偵字第310號），提起上訴
，本院判決如下：
    主  文
原判決撤銷。
李常勝駕駛動力交通工具肇事，致人受傷而逃逸，累犯，處有期
徒刑陸月。
    事  實
一、李常勝以駕駛貨車擺攤為業，其領有普通汽車駕駛執照前經
    註銷，仍於民國107年11月16日中午12時57分許，駕駛車牌
    號碼00-0000號自用小貨車（登記於奕銨工程有限公司名下
    ），沿新竹市北區西濱路1段外側車道由南往北方向行駛，
    行經西濱路1段146號前時，本應注意行車速度，依速限標誌
    或標線之規定，且應注意車前狀況及兩車並行之間隔，而當
    時並無不能注意之情形，竟疏未注意及此，貿然以逾越速限
    50公里之時速超速行駛，且未充分注意車前狀況及與前車之
    併行間隔，適有宋明峰騎乘車牌號碼000-000號普通重型機
    車同向行駛於其右前方，致其行駛至宋明峰之左側併行時，
    其車輛右側與宋明峰機車之左側發生碰撞，使宋明峰人車倒
    地滑行，而受有左手肘及左手擦挫傷、左膝擦挫傷之傷害（
    李常勝所涉過失傷害罪部分，業經宋明峰撤回告訴，由檢察
    官另為不起訴處分）。詎李常勝明知其所駕駛車輛與宋明峰
    騎乘之機車發生碰撞而肇事，並致宋明峰人車倒地，已預見
    宋明峰可能因此受有傷害，竟仍基於肇事致人受傷而逃逸之
    不確定故意，未對宋明峰採取救護或其他必要措施，亦未報
    警或停留在現場等候警方到場處理，即逕自駕駛上開自用小
    貨車離開現場而逃逸。嗣宋明峰報警處理，經警調取監視器
    畫面得知肇事車輛車號後循線查悉上情。
二、案經新竹市警察局第一分局報告臺灣新竹地方檢察署檢察官
    偵查起訴。  
    理  由
一、證據能力
㈠按被告以外之人於審判外之陳述，雖不符前4條（刑事訴訟法第
  159條之1至第159條之4）之規定，而經當事人於審判程序同意
  作為證據，法院審酌該言詞陳述或書面陳述作成時之情況，認
  為適當者，亦得為證據；當事人、代理人或辯護人於法院調查
  證據時，知有第159條第1項不得為證據之情形，而未於言詞辯
  論終結前聲明異議者，視為有前項之同意，刑事訴訟法第159 
  條之5第1項、第2項分別定有明文。立法意旨在於傳聞證據未
  經當事人之反對詰問予以核實，原則上先予排除，惟若當事人
  已放棄反對詰問權，於審判程序中表明同意該等傳聞證據可作
  為證據，或於言詞辯論終結前未聲明異議，基於尊重當事人對
  傳聞證據之處分權，及證據資料愈豐富，愈有助於真實發見之
  理念，且強化言詞辯論主義，使訴訟程序得以順暢進行，上開
  傳聞證據亦均具有證據能力。查本判決所引被告以外之人於審
  判外之供述證據，因檢察官、上訴人即被告李常勝及其辯護人
  於本院準備程序對於該等證據均未爭執證據能力（見本院卷第
  65至67頁），且迄至言詞辯論終結前均未聲明異議，審酌上開
  供述證據資料製作時之情況，並無違法不當及證明力明顯過低
  之瑕疵，認以之作為證據應屬適當，復經本院依法踐行調查證
  據之程序，揆諸前開規定，本院認該等證據具有證據能力。
㈡本判決所援引之非供述證據，因檢察官、被告及其辯護人於本
  院準備程序及審理時對於該等證據均未爭執證據能力（見本院
  卷第65至67頁），且無證據證明係公務員違背法定程序所取得
  ，亦無顯有不可信之情況或不得作為證據之情形，復經本院依
  法踐行調查證據之程序，自均具有證據能力。
二、認定事實所憑之證據及理由
    訊據被告固坦承有於上揭時地，駕駛前揭車號00-0000號自
    用小貨車與被害人宋明峰所騎乘之前開車號000-000號機車
    發生擦撞，致被害人受有前揭傷害，其未停留在肇事現場，
    即駕駛上開自用小貨車離去等情，惟否認有肇事逃逸之主觀
    犯意，辯稱：我不知道有撞到被害人，因為我的貨車載重，
    當天是去苗栗某間國中運動會的活動擺攤，車上載做生意的
    東西，中午結束要回家，車上有沒賣完的東西還很重，被害
    人從後面撞到我的車，我並不知道，我沒有特別注意後照鏡
    ，當時也沒有感覺車子有任何的碰撞，也沒聽到有碰到的聲
    音，車子摔下的聲音我也沒聽到，當時路上也有別的車子，
    剛好那邊是轉彎的地方，被害人在後面，我彎過去後也看不
    到，後來是警察通知我，我才知道，如果我知道有撞到一定
    會下來等語（見本院卷第65、145頁、原審卷第34、119頁）
    。辯護人辯護意旨略以：被告與被害人發生碰撞之新竹市○
    區○○路0段000號附近實際上係大彎道，被告與被害人之撞擊
    點僅係彎道起點，碰撞點前方仍為彎道，故被告駕駛車輛行
    經彎道時輕踩煞車導致煞車燈亮應屬合理，原審僅就監視器
    畫面，逕認定碰撞位置為過彎後，殊未實際理解該路段之完
    整路況，實有疏漏；被告與被害人發生碰撞後，該路仍為彎
    道，勘驗筆錄載明被告車輛發生碰撞後並無停頓繼續前行，
    從畫面中看不出有明顯減速之情形，參以一般人駕駛車輛，
    如突然與某物或某人發生碰撞時，多會因驚嚇而重踩煞車，
    將使車輛有明顯停頓或明顯減速之情形，由勘驗筆錄所載更
    可證被告煞車燈亮起僅係因過彎而輕踩煞車，不得以此為不
    利於被告之認定；被告車輛已有20年以上之車齡，引擎發動
    及運行時會產生大量噪音，此噪音之產生係因車輛及引擎老
    舊欠缺保養所致，要與該路段是否為柏油路、路面是否平坦
    、有無坑洞等要素無關，是被告因引擎之噪音導致未聽到碰
    撞之聲響，並非無此可能，且不同人對於聲音大小之認知、
    敏銳程度存在極大之個體差異，不同人之聽力強弱、所處環
    境、專心與否均會導致相異之結果，證人雖證稱有聽到碰撞
    聲響，惟非有客觀之音量分貝數據，尚難以證人有聽到碰撞
    聲響，逕以認定被告必然有聽到聲響等語。經查：
㈠被告之汽車駕照前經註銷，仍於107年11月16日中午12時57分許
  ，駕駛前揭自用小貨車，沿新竹市北區西濱路1段外側車道由
  南往北方向行駛，行經西濱路1段146號前時，因以逾越速限50
  公里之時速超速行駛，且未充分注意車前狀況及與前車之併行
  間隔，致其車輛右側與被害人所騎乘前開機車之左側發生碰撞
  ，使被害人人車倒地，並受有左手肘及左手擦挫傷、左膝擦挫
  傷之傷害，被告肇事後未對被害人採取救護或其他必要措施，
  亦未報警或停留在現場等候警方到場處理，即駕車駛離現場等
  情，業據證人即被害人宋明峰於警詢、偵查及原審審理時證述
  明確（見偵卷第7至8頁反面、第58至59頁、原審卷第99至103
  頁），並有道路交通事故現場圖、道路交通事故調查表（一）
  、道路交通事故調查報告表（二）、車禍現場及車損照片（見
  偵卷第13頁、第14至15頁、第17至33頁）、路口監視器錄影畫
  面翻拍照片（見偵卷第34至36頁）、國軍新竹地區醫院附設民
  眾診療服務處診斷證明書（見偵卷第40頁）、車輛詳細資料報
  表（見偵卷第41、42頁）、證號查詢汽車駕駛人資料（見偵卷
  第44頁）、交通部公路總局新竹區監理所竹苗區車輛行車事故
  鑑定會鑑定意見書（見調偵卷第14至16頁）附卷可稽，復有原
  審準備程序筆錄所載當庭勘驗卷存路口監視器錄影光碟（存放
  偵卷末光碟片存放袋內）之勘驗結果在卷可憑（見原審卷第46
  至47頁），且為被告所不爭執（見原審卷第36至37頁），是被
  告確有上開駕車因過失肇事，致被害人受傷而逃逸之客觀事實
  ，堪以認定。
㈡被告雖否認有肇事逃逸之主觀犯意，並與其辯護人以前開各詞
  置辯，惟查：
⒈經原審當庭勘驗前揭卷存路口監視器錄影光碟，勘驗結果為：
  「影像右上角畫面時間：0000-00-00 00：55：33至12：55：4
  1顯示：被害人騎乘車牌號碼000-000號普通重型機車、被告駕
  駛車牌號碼00-0000號自用小貨車自畫面右下角，被害人在前
  ，被告在後，先後進入監視器拍攝畫面範圍，被害人之機車沿
  外側車道前行，被告之自用小貨車同向沿同車道行駛在被害人
  機車之左後方。影像右上角畫面時間：0000-00-00 00：55：4
  2至12：55：45顯示：被告之自用小貨車與被害人之機車沿同
  車道繼續前行後，監視器拍攝畫面左上角被告之自用小貨車在
  彎道處有偏左靠近中間車道線，此時被害人之機車與被告車輛
  併行，被害人機車在被告車輛之右側，在經過彎道後，於右上
  角時間顯示『12：55：42』被告車輛右側車身與被害人機車左側
  發生碰撞，被害人向左側傾倒後人車倒地，被告則駕駛自用小
  貨車繼續前行，於右上角畫面顯示『12：55：44』時，被告所駕
  駛自小貨車左後方煞車燈亮起，右後方煞車燈在畫面中因為已
  被路邊停放其他車輛遮蔽無法看到，在被告車輛左後方內側車
  道有一部車牌號碼000-0000之藍色自用小貨車於被告車輛左後
  煞車亮起幾乎同時該部小貨車之後方兩側煞車燈也亮起，雙方
  發生碰撞後，被害人及其機車為畫面中路邊停放之車輛遮蔽看
  不見倒地後之情形，被告之自用小貨車於發生碰撞後並無停頓
  繼續前行，從畫面中看不出有明顯減速之情形，被告左後方之
  內側車道藍色小貨車亦無停頓繼續前行，接著被告車輛自畫面
  左上角離開監視器拍攝畫面範圍。」等節，有原審準備程序筆
  錄所載之勘驗結果可憑（見原審卷第46至47頁）。
⒉參以證人即上開勘驗影像中於事發當時行經事故現場之車牌號
  碼000-0000號藍色自用小貨車駕駛人殷永南於原審審理時證稱
  略以：當日伊駕駛自用小貨車在西濱公路由南往北方向行駛要
  往新豐的方向，行經新竹市○區○○路○段000號時，有聽到不尋
  常的聲音，滿大聲的，是可以引起伊注意的聲音，當時車上只
  有伊1個人，有關車門，也有開冷氣，有聽音樂，上開引起伊
  注意的滿大聲的聲音蓋過蓋過音樂聲，伊聽到後掉頭往右看，
  往外面車道看，有1台滿舊的藍色貨車，後面有帆布覆蓋；有
  聲音時伊掉頭去看，就看到那台貨車，剛好平行；伊可以判斷
  我的右邊有東西發出聲音，我才會往右看，伊沒有搖下車窗，
  只是瞥一下、看一下，因為車子馬上就過去了；（問：所以當
  時砰一聲，你以為是小貨車跟其他車子的碰撞，是否如此？）
  對。（問：但你並不確定是撞到什麼車，是否如此？）伊完全
  沒看到，伊走的時候從後面看，小貨車也可以慢慢開走，因為
  有人出來，如果有撞到應該會把他攔下來，結果都沒有，所以
  伊就認為應該都沒事了；沒有出那個聲音，伊不會轉頭看，因
  為伊開車就往前看；警詢時沒有讓伊看相關監視器畫面或照片
  ，伊那時會回想起筆錄上所說的是因為有那個記憶；從107年1
  1月16日至109年2月5日製作筆錄這段期間，伊有印象曾經經過
  西濱路一段有聽到砰一聲的就只有這一次，所以伊有辦法回答
  當天伊所見聞到的情形等語（見原審卷第104至110頁）。　
⒊由上述勘驗結果與證人殷永南之證述相互參照以觀，可知於被
  告與被害人發生碰撞事故而致被害人倒地之際，連行駛在被告
  左側內側車道，且關閉車窗吹冷氣並聽音樂之證人殷永南都可
  聽到本件車禍事故發出之聲響，而引起其注意，可見當時應有
  發出巨大之聲響；復觀之卷附道路交通事故現場圖及現場照片
  顯示，被害人之機車遭碰撞倒地後在地面滑行造成兩條刮地痕
  ，一條長10.1公尺、一條長13.2公尺，從第一條刮地痕起點至
  機車停止位置總長度達18.1公尺（見偵卷第13頁、第17頁），
  顯見當時兩車碰撞之撞擊力道應非輕微，因而造成被害人遭碰
  撞倒地後仍滑行甚長之距離後始停止，過程中必然產生相當大
  之聲響；佐以被告於原審審理時供稱：「（問：你在行進過程
  中有無看到這輛機車？）有，這輛機車跟我是同方向行進，我
  從右邊後照鏡看到的，但碰撞時我就沒看到了，因為我轉彎過
  去了……（問：你在開車時，這輛機車就在你前面，所以你應該
  不用透過後照鏡就可以看到他，是否如此？）窗戶看過去就看
  得到，還有從後照鏡看得到，那時就沒有碰撞。（問：所以沒
  有碰撞時，你不用後照鏡就應該看得到車子了？）對。（問：
  你何時沒看到這輛機車的？）我車子過了，就沒有看到了。」
  等詞（見原審卷第117頁），足見被告於本件車禍事故發生前
  即已留意到被害人之機車，其當時對於被害人所騎乘機車之動
  向自應有所注意。被告及其辯護人固以前詞辯稱被告車輛老舊
  ，開起來震動聲很大云云，然被告於原審審理時自承其當時並
  未開冷氣，亦無聽音樂，左邊車窗尚有打開一條縫，且其聽力
  正常等情（見原審卷第116頁），則於被告聽力正常、當時其
  車窗未緊閉、未開啟音響，且已注意到其右前方之被害人機車
  動向之狀況下，既然連其左側距離被害人之機車較遠，且關閉
  車窗開冷氣並聽音樂之證人殷永南都得以聽聞車禍發出聲響，
  被告乃與被害人之機車直接接觸發生碰撞之車輛駕駛人，理應
  可以聽聞聲響、察覺碰撞。是其前開所辯，顯與卷存客觀事證
  不符，殊難採信。　
⒋辯護人雖自行提出上證1 GOOGLE地圖資料，以前詞主張碰撞點
  前後均為彎道，不能以被告曾輕踩煞車而為不利認定云云。惟
  查：由上述監視錄影勘驗結果及監視錄影翻拍照片（見偵卷第
  34至36頁）可知，該監視器錄影固係從遠方朝一右轉彎道拍攝
  ，惟被告車輛與被害人機車發生碰撞之位置已過該右轉彎道；
  又警方到場處理該交通事故時曾分從不同方向自遠方拍攝被害
  人機車倒地之情形，有道路交通事故現場照片附卷可稽（詳見
  偵卷第17至19頁共6張照片，說明欄均註明道路全景），較之
  辯護人所提GOOGLE地圖資料，更可瞭解本件交通事故機車倒地
  精確位置及道路行向全景，由該6張照片可知，被害人機車倒
  地位置前後道路行向均彎度甚緩，佐以兩車發生碰撞後，被告
  車輛之煞車燈與證人殷永南之煞車燈幾乎同時亮起，有上開原
  審勘驗筆錄附卷可稽，顯見被告煞車燈亮起並非進入彎道前所
  採取之減速措施，而係其察覺與被害人機車發生碰撞後之直覺
  反應措施。被告辯稱該處是轉彎處，所以會踩煞車云云，核與
  上開客觀事證不符，自非可採。辯護人雖稱勘驗筆錄載明被告
  車輛發生碰撞後並無停頓繼續前行，無明顯減速，衡情如察覺
  碰撞應會重踩煞車云云，然本件事故路段為西濱路，車輛非少
  ，有相當駕駛經驗之人多不會採取重踩急煞之應對方式，被告
  有多年駕駛經驗，復有超速行駛之情，縱察覺碰撞亦未必重踩
  急煞，其於碰撞後旋即有如原審勘驗筆錄上開所示煞車之情，
  已足徵其察覺與被害人機車發生碰撞。被告復辯稱該處是轉彎
  的地方，被害人在後面，其彎過去後也看不到云云，然如前所
  述，依監視錄影翻拍照片所示，發生碰撞處實已過監視錄影畫
  面中之右轉彎道，又由警方拍攝之道路交通事故現場照片（詳
  見偵卷第17至19頁共6張照片）可知，被害人機車倒地位置前
  後道路行向均彎度甚緩，當時又為白晝，光線良好，被告應可
  輕易由後視鏡察覺後方被害人人車倒地之情事，是其此節所辯
  ，顯屬卸責之詞，不足採信。據上，本件被告應已知悉其所駕
  駛車輛有與被害人之機車發生碰撞而肇事，並致被害人人車倒
  地之事實，堪可認定。　　
㈢參諸本件被告駕駛自用小貨車與被害人騎乘之機車發生碰撞，
  兩車撞擊力道非輕，被害人因此倒地，業如前述，衡以機車不
  慎與他車發生碰撞，機車騎士因無堅固汽車車體、安全帶或安
  全氣囊之保護，或多或少受有嚴重程度不一之傷勢，此乃一般
  人之日常生活經驗法則，被告為心智正常且有社會經歷之成年
  人，應已預見被害人極可能因兩車發生碰撞倒地致受有傷害，
  然被告卻未對被害人採取救護或其他必要措施，亦未報警或停
  留在現場等候警方到場處理，即逕自駕車駛離現場，其主觀上
  顯有縱使被害人因其肇事而受傷，卻仍為逃逸之意思決定而容
  任其發生，被告對於構成犯罪之事實，預見其發生而其發生並
  不違背其本意，自具有肇事逃逸之不確定故意至明。
㈣綜上所述，被告及其辯護人前開所辯，均非可採，本案事證明
  確，被告上開犯行，堪以認定，應依法論科。
三、法律適用
㈠核被告所為，係犯刑法第185條之4之駕駛動力交通工具肇事致
  人受傷而逃逸罪。
㈡又被告行為後，司法院大法官會議於108年5月31日作成釋字第7
  77號解釋，解釋文雖指：「中華民國88年4月21日增訂公布之
  刑法第185條之4規定：『駕駛動力交通工具肇事，致人死傷而
  逃逸者，處6月以上5 年以下有期徒刑。』（102年6月11日修正
  公布同條規定，提高刑度為1 年以上7 年以下有期徒刑，構成
  要件均相同）其中有關「肇事」部分，可能語意所及之範圍，
  包括「因駕駛人之故意或過失」或「非因駕駛人之故意或過失
  」（因不可抗力、被害人或第三人之故意或過失）所致之事故
  ，除因駕駛人之故意或過失所致之事故為該條所涵蓋，而無不
  明確外，其餘非因駕駛人之故意或過失所致事故之情形是否構
  成『肇事』，尚非一般受規範者所得理解或預見，於此範圍內，
  其文義有違法律明確性原則，此違反部分應自本解釋公布之日
  起失其效力」，然被告對於前開事實欄所示交通事故之發生，
  過失責任明確，且其主觀上具有肇事致人受傷而逃逸之犯意，
  業經論述如前，本案自非屬前開司法院釋字第777號解釋所指
  因「肇事」文義有違法律明確性原則而失其效力之範圍，仍有
  刑法第185條之4規定之適用，特予敘明。
㈢又被告前於104年間因酒駕不能安全駕駛罪，經原審法院以103
  年度竹北交簡字第384號判決判處有期徒刑2月確定，於104年2
  月24日易科罰金執行完畢，又因犯放火燒燬他人所有之物罪，
  經本院以105年度上訴字第1952號判決判處有期徒刑10月確定
  ，於106年2月3日入監執行，至106年11月30日縮刑期滿執行完
  畢，有本院被告前案紀錄表在卷可稽（見本院卷第44至45頁）
  ，其於受徒刑執行完畢5年內，故意再犯本件有期徒刑以上之
  罪，符合刑法第47條第1項累犯之規定；然參酌司法院釋字第7
  75號解釋意旨，法院就符合累犯要件之被告，仍應以其是否有
  其特別惡性或對刑罰反應力薄弱等事由，妥適審酌被告所犯前
  後數罪間，關於前案之性質、前案徒刑之執行完畢情形、再犯
  之原因、兩罪間之差異、主觀犯意所顯現之惡性及其反社會性
  等情，綜合判斷各別被告有無因加重本刑致生所受刑罰超過其
  所應負擔罪責之情形，裁量是否加重最低本刑。本院參酌上開
  解釋意旨，審酌被告前未曾犯相同之肇事逃逸犯罪，有本院被
  告前案紀錄表附卷可憑（見本院卷第41至45頁），其構成累犯
  之前案係服用酒類不能安全駕駛動力交通工具而駕駛案件、放
  火燒燬他人所有之物罪，與本案之肇事致人傷害逃逸罪之罪名
  不同、罪質類型未盡相同，犯罪手段、動機顯屬有別，尚難推
  認被告有犯本案肇事致人受傷逃逸罪之特別惡性或有何累犯立
  法意旨之刑罰感應力較薄弱，而有加重其最低本刑之必要；揆
  諸前開司法院釋字第775 號解釋意旨，就本案所犯之罪，裁量
  不予加重最低本刑。
㈣被告肇事逃逸犯行不符合刑法第62條自首減刑規定
⒈辯護人固為被告主張：事故發生時承辦員警透過車號00-0000號
  查詢登記人為奕銨工程有限公司，故通知該公司負責人陳名胤
  製作警詢筆錄，陳名胤於警詢中稱：「（問：平時LQ-7659號
  自用小貨車係作何用途？由何人所保管或使用？該車現位於何
  處？）平時是夜市擺攤作為使用。由李常勝在使用。我不知道
  該車現於何處」、「（問：你是否清楚事故發生當時LQ-7659
  號自用小貨車為何人所使用？）我不知道。」證人陳名胤並未
  明確指出事故發生時係何人駕駛該小貨車，僅有提及平常被告
  用於夜市擺攤，縱因被告平常會使用該車，而懷疑被告可能是
  案發時該小貨車駕駛人，亦應僅係員警主觀臆測，在被告主動
  向警坦承其即是案發時該小貨車之駕駛人前，員警應尚未有確
  切之根據可認案發時該小貨車之駕駛人為何人，被告符合自首
  要件云云。
⒉按刑法第62條關於自首規定中，所謂發覺，並非以有調、偵查
  犯罪之機關或人員，知悉所涉人員確實犯罪無誤為必要，亦即
  祇要對其有所嫌疑時，即得謂為已經發覺；又自首以對於未發
  覺之罪投案而受裁判為要件，如案已遭發覺，則被告縱於嗣後
  陳述自己犯罪的事實，僅屬自白，不能認係自首（最高法院10
  7年度台上字第3858號判決意旨參照）。
⒊查警方循監視錄影畫面得知肇事車輛車號後，通知證人即奕銨
  工程有限公司負責人陳名胤接受警詢，其固於警詢中稱其不知
  事故當時該車為何人使用（見偵卷第9至10頁），並於本院審
  理中證稱：派出所打電話通知伊伊才知道該車發生事故，派出
  所電聯時伊不知道是誰在駕駛導致發生事故，之前伊知道是被
  告在使用，但事發當下是誰在使用伊不確定；被告不會跟伊報
  備使用時間、地點，如果他要借用給別人不需要經過伊同意等
  語（見本院卷第133至137頁），然依證人陳名胤於警詢中證稱
  ：經警方告知奕銨工程有限公司名下自用小貨車有發生交通事
  故，前來說明，經警方出示監視錄影畫面供伊觀看，肇事自小
  貨車是伊公司名下之自小貨車無誤，平時LQ-7659號貨車是作
  為夜市擺攤使用，由李常勝在使用，伊最後一次看見該車是10
  6年1月的時候，當時是李常勝使用等語，並提供李常勝之電話
  號碼及實際居住地址予警方，有上開警詢筆錄及車輛詳細資料
  報表附卷可稽（見偵卷第9至10頁、第42頁），並於本院審理
  中證稱：該車登記在奕銨公司名下，伊沒有使用該車，（問：
  該車是從何時開始由誰使用？）該車係好幾年前，大約5年左
  右，由被告在使用；（問：該車由被告使用，平常是用來做什
  麼？）擺夜市；被告說要買車要公司行號才有辦法買車，那時
  候伊跟他是房東房客關係，公司登記地址是登記在他房子，那
  時候被告跟伊說要用公司名義才能買車，所以就把車子登記在
  伊（公司）的名下，伊從來沒有用過這台車，警詢筆錄內容正
  確等語（見本院卷第133至137頁），又警方嗣後通知被告接受
  警詢時，警詢筆錄案由即載明其身分為肇事逃逸、過失傷害罪
  嫌疑人，並於詢問被告前即依法先告知被告涉嫌肇事逃逸、過
  失傷害案及其於受詢問時得行使之權利（見偵卷第5頁，即被
  告警詢筆錄第1頁），是本件交通事故發生後，員警調閱監視
  錄影畫面查得肇事車輛車號，得知該車登記於奕銨工程有限公
  司名下，再自奕銨公司負責人陳名胤處獲悉該車平時由被告作
  為夜市擺攤使用及被告連絡方式，準此，堪認員警已循線追查
  ，而查明被告即肇事車輛平時使用者，得悉其係本案車禍之犯
  罪嫌疑人，對被告有相當程度之合理懷疑，而可認為已發覺被
  告前述肇事逃逸犯罪，不因證人陳名胤於警詢稱其不知事故當
  時該車為何人使用而有異，被告嗣後經通知接受警詢時坦承事
  故當時確係其本人駕車，至多僅能認為係自白，而尚不符合自
  首之要件，從而自不能依刑法第62條之規定減輕其刑。被告及
  其辯護人以前詞主張自首乙節，自非可採。
㈤按刑事審判旨在實現刑罰權之分配正義，故法院對有罪被告之
  科刑，應符合罪刑相當之原則，使輕重得宜，罰當其罪，以契
  合社會之法律感情，此所以刑法第57條明定科刑時應審酌一切
  情狀，尤應注意該條所列10款事項以為科刑輕重之標準，並於
  同法第59條賦予法院以裁量權，如認「犯罪之情狀顯可憫恕，
  認科以最低度刑仍嫌過重者，得酌量減輕其刑」。而刑法第59
  條規定犯罪之情狀顯可憫恕者，得酌量減輕其刑，其所謂「犯
  罪之情狀」，與同法第57條規定科刑時應審酌之一切情狀，並
  非有截然不同之領域，於裁判上酌減其刑時，應就犯罪一切情
  狀（包括第57條所列舉之10款事項），予以全盤考量，審酌其
  犯罪有無顯可憫恕之事由（即有無特殊之原因與環境，在客觀
  上足以引起一般同情，以及宣告法定低度刑，是否仍嫌過重等
  ），以為判斷。查刑法第185條之4業於102年6月11日修正，該
  條規定修正為「駕駛動力交通工具肇事，致人死傷而逃逸者，
  處1年以上7年以下有期徒刑」，然同為肇事逃逸者，其原因動
  機不一，犯罪情節未必盡同（如致人於死、重傷或輕傷者），
  其肇事逃逸行為所造成危害社會之程度自屬有異，法律科處此
  類犯罪，所設之法定最低本刑卻同為「1年以上7年以下有期徒
  刑」，不可謂不重。於此情形，倘依其情狀處以1年以下有期
  徒刑，即足以懲儆，並可達防衛社會之目的者，自非不可依客
  觀之犯行與主觀之惡性二者加以考量其情狀，是否有顯可憫恕
  之處，適用刑法第59條之規定酌量減輕其刑，期使個案裁判之
  量刑，能斟酌至當，符合比例原則。以本案犯罪情節而言，被
  告駕駛自用小貨車因過失肇事致被害人受傷，未為必要之報警
  、救護措施即離開現場，固應予以非難，惟考量該事故發生之
  時、地，並非深夜人車稀少之時，亦非偏僻杳無人跡之處，被
  害人難以獲得救護之危險程度較低，且衡之被害人所受傷勢僅
  為左手肘及左手、左膝之擦挫傷，尚屬輕微，應可認被告犯罪
  情狀與上開修法加重刑度之立法原意相較，可非難性程度較低
  。從而，被告所犯肇事逃逸罪縱然科以最低之刑，猶嫌過重，
  實屬情輕法重，在客觀上足以引起一般人之同情，而有堪予憫
  恕之處，參酌大法官會議釋字第777號解釋之意旨，爰依刑法
  第59條之規定酌減其刑。
四、撤銷改判之理由　
㈠原審以被告上開犯行事證明確，予以論罪科刑，固非無見。然
  查：參酌司法院釋字第775號解釋意旨，被告成立累犯之前案
  紀錄係犯不能安全駕駛動力交通工具而駕駛、放火燒燬他人所
  有之物案件，與本案犯罪型態、罪名均不相同，未反應被告具
  有特別惡性及對刑罰反應力薄弱之情形，復斟酌累犯規定所欲
  維護法益之重要性、防止侵害之可能性及事後矯正行為人之必
  要性，綜核上開各情狀，認就被告本案所犯之罪，爰不依刑法
  第47條第1項規定加重最低本刑，已經說明如前，原審認依刑
  法第47條第1項規定加重其刑，尚有未洽，被告提起上訴主張
  不應依刑法第47條第1項規定加重其刑此部分為有理由；至被
  告上訴否認肇事逃逸犯行、主張符合自首要件云云，惟本院參
  酌卷內各項供述、非供述證據相互勾稽，而為綜合判斷、取捨
  ，據此認定本案肇事逃逸之犯罪事實，並於理由欄內詳為說明
  判斷依據與心證，就其所辯各節如何不可採暨其犯行不符合自
  首要件之理由，已逐一列舉事證並說明如前，被告執上開各詞
  提起上訴否認犯行及主張自首，為無理由。然原判決既有前揭
  可議之處，仍屬無可維持，應由本院將原判決予以撤銷改判。
㈡爰以行為人之責任為基礎，審酌被告駕駛自用小貨車因過失肇
  事致被害人受傷，竟未為必要之報警、救護措施即離開現場，
  置被害人之生命、身體安全於不顧，自應予非難，且被告犯後
  否認有肇事逃逸之主觀犯意，態度難認良好，惟兼衡本件被害
  人所受傷勢尚屬輕微，且被告與被害人於偵查中業經新竹縣新
  埔鎮調解委員會調解成立，有該會調解書在卷可參（見調偵卷
  第2頁正反面），被害人於原審亦表示已收到賠償金，希望對
  被告從輕量刑之意（見原審卷第120頁），並考量被告自陳學
  歷為高中肄業之智識程度，在夜市擺攤做生意，已婚，子女除
  1名19歲外其餘均已成年，其為家中經濟來源之生活狀況（見
  原審卷第118頁、本院卷第146至147頁）等一切情狀，量處如
  主文第2項所示之刑。　
據上論斷，應依刑事訴訟法第369條第1項前段、第364條、第299
 條第1項前段，刑法第185條之4、第47條第1項、第59條，判決
如主文。
本案經檢察官陳子維提起公訴，檢察官孫治遠到庭執行職務。
中　　華　　民　　國　　109 　年　　10　　月　　8 　　日
                  刑事第十八庭  審判長法  官  何俏美
                                      法  官  陳海寧
                                      法  官  葉乃瑋
以上正本證明與原本無異。
如不服本判決，應於收受送達後20日內向本院提出上訴書狀，其
未敘述上訴之理由者並得於提起上訴後20日內向本院補提理由書
（均須按他造當事人之人數附繕本）「切勿逕送上級法院」。告
訴人或被害人如對於本判決不服者，應具備理由請求檢察官上訴
，其上訴期間之計算係以檢察官收受判決正本之日期為準。 
                                      書記官  程欣怡
中　　華　　民　　國　　109 　年　　10　　月　　8 　　日
附錄：本案論罪科刑法條全文
中華民國刑法第185條之4
駕駛動力交通工具肇事，致人死傷而逃逸者，處1年以上7年以下
有期徒刑。